臺灣士林地方法院交通事件裁定　　　　 96年度交聲字第220號
原處分機關　交通部公路總局台北區監理所基隆監理站
異　議　人
即受處分人　乙○○
上列受處分人因違反道路交通管理處罰條例案件，對於交通部公
路總局臺北區監理所基隆監理站96年2 月15日所為之處分（原處
分案號：公警局交字第Z00000000 北縣號），聲明異議，本院裁
定如下:
    主  文
原處分撤銷。
乙○○汽車駕駛人，行駛於高速公路，不遵限制、禁止之管制規
則而行車速度超過規定之最高速限，處新臺幣仟元罰鍰，並記
違規點數壹點。
    理  由
一、按汽車行駛高速公路及快速公路，應依速限標誌指示；又汽
    車行駛於高速公路、快速公路或設站管制之道路，不遵守使
    用限制、禁止、行車管制及管理事項之管制規則而有行車速
    度超過規定之最高速限或低於規定之最低速限者，處汽車駕
    駛人新臺幣（下同）3 千元以上6 千元以下罰鍰，高速公路
    交通管制規則第5 條第l 項前段、道路交通管理處罰條例第
    33條第l 項第l 款分別定有明文。又汽車駕駛人，有道路交
    通管理處罰條例第33條第l 項規定情形者，除依原條款處罰
    鍰外，並記違規點數l 點，道路交通管理處罰條例第63條第
    l 項第l 款亦有明文。
二、原處分意旨略以：受處分人即異議人乙○○駕駛車牌號碼CH
    -5369 號自小客車，於94年4 月15日上午10時37分許，行經
    國道l 號高速公路南下245 公里處限速每小時100 公里之路
    段，經警以雷射槍測速測得該車以時速113 公里之速度違規
    行駛，經內政部警政署國道公路警察局第4 警察隊員警攔停
    ，以該車「超速每小時13公里」，違反道路交通管理處罰條
    例第33條第l 項第l 款規定製單舉發，經異議人提出申訴，
    原處分機關函請舉發單位調查後仍認受處分人有汽車行駛高
    速公路超過規定最高速限之違規行為，乃依道路交通管理處
    罰條例第33條第l 項第l 款、第63條第l 項第l 款之規定裁
    處受處分人罰鍰6,OOO元，並記違規點數l 點。
三、異議意旨略以：受處分人即異議人乙○○固承認有於前開時
    、地駕駛前開車號汽車，為警攔停之事實，惟否認有何違反
    道路交通管理處罰條例之行為，辯稱：伊認為當時行駛的車
    輛很多，警察所測到超速行駛的車輛應該是別輛車，警方所
    取締到超速的人並非伊，警方無法提出伊超速之照片可資
    證明伊確有超速情事，況警方所使用之雷射測速器亦未經檢
    驗合格，其測得之數據應不可信，請求撤銷原處分云云
四、經查：異議人於上開、時地駕駛前揭車號汽車，並經警攔停
    舉發之事實，經異議人坦承不諱，核與證人即國道公路警察
    局第四警察隊員警甲○○、丙○○證述相符，復有內政部警
    政署國道公路警察局公警局交字第Z00000000 號舉發違反道
    路交通管理事件通知單影本、交通違規案件異議書、申訴書
    附卷可證，自堪信為真實。證人甲○○於96年4 月18日訊問
    時證稱：一般雷射測速器使用方法為手持測速器，以測速器
    紅外線瞄準行駛中之汽車車頭中間進行測速，且會選擇有一
    段距離的行駛中車輛，一輛一輛測，一次測一部車，測速器
    即會顯示車速、車距，若車輛間距過於緊接，則不會測。而
    本件超速違規取締係由證人丙○○所舉發，當時記錄測距為
    242 公尺等語，足證雷射槍測速器係採取單一車輛測速之方
    式，而證人丙○○在舉發本件超速違規事件時，係以雷射槍
    上之紅外線瞄準點，瞄準距離近的行駛中汽車車頭部分先為
    測速，測無超速情事，則對下一輛汽車測速，車多時則無法
    測速，亦據證人丙○○於證述無訛，足徵證人丙○○取締異
    議人違規超速行為，係以雷射光束瞄準行駛中之單一目標車
    進行偵測，應不受其他行駛中之車輛干擾，是以警員應無攔
    錯車輛之可能，故異議人確有超速行駛之違規事實。況本件
    舉發人員本身即為國道高速公路警察局警員，執行高速公路
    交通違規稽查工作屬其重要職務之一，就儀器之操作實施必
    有相當的教育訓練，應可排除人為操作疏失之可能性，故異
    議人當時超速行車經員警察覺後，輔以科學儀器測得違規行
    為，並依法掣單舉發，並無不合。且公務員所為公法上行為
    具有公信力之原則，該行政處分當可被推定為真正，且其據
    以依法處分之事實認定，亦應可推定為正確無誤，準此，證
    人甲○○、丙○○舉發本件異議人違規超速之事實應堪可信
    。又異議人違規超速之事實已臻明確，且員警對於取締交通
    違規時是否拍照存證，要係取締方法之問題，尚非法定課罰
    之要件，不影響本件違規行為之認定，並無須另以違規超速
    之照片以資證明，況均要求值勤員警以能顯示車速且具照相
    功能之機器執行取締違規超速之行為，雖能達成取締違規超
    速以維護社會秩序、公共利益之目的，亦能明確證明行為人
    具違規之行為，然以目前國家財政及員警配備之現實狀態，
    全面性之要求上該配備，將對國家財政造成嚴重負擔，且行
    政機關亦無預算執行此項任務，實與員警手持不具照相功能
    之雷射測速器取締違規超速之行為間，並非相同有效之手段
    ，以達成取締違規超速，以維護公共利益、社會秩序之目的
    ，故異議人辯稱：應提出超速違規照片證明其違規云云等語
    ，實不足採。又國道公路警察局第四警察隊所使用之雷射測
    速槍係經法院公證在案，且平均l 年許即會校對，亦分別於
    94年5 月25日、95年8 月16日委由廠商檢測維修，經證人丙
    ○○證述在卷，復有臺灣光學有限公司檢驗報告影本2 紙、
    公證資料影本2 份附卷可稽，其準確性無庸置疑，又異議人
    所提雷射測速儀檢定檢查技術規範資料，乃自96年l 月l 日
    才開始實施，且所規範之對象為具拍照功能之雷射測速照相
    機，與本案並無關聯性，，故異議人指稱：雷射測速槍未經
    驗證，且未符合徑濟部標準檢驗局所公告之雷射測速儀檢定
    檢查技術規範等語，以質疑本件舉發之正確性，尚難採信。
    從而，本件事證明確，異議人之違規行為堪以認定。
五、按行政罰法業於94年2月5日制訂公布，並自95午2 月5 日起
    施行，該法第5 條規定: 「行為後法律或自治條例有變更者
    ，適用行政機關最初裁處時之法律或自治條例。但裁處前之
    法律或自治條例有利於受處罰者，適用於最有利於受處罰者
    之規定。」係採從新從輕原則。又道路交通管理處罰條例所
    定罰鍰、記點之裁定，係屬行政罰法中所稱行政罰之性質，
    此參行政罰法第l 條、第2 條規定可明，自有上開行政罰法
    所定從新從輕原則之適用。查異議人違規後，道路交通管理
    處罰條例第33條已於94年12月28日修正公布，並自95年7 月
    l 日施行，有關第33條第l 項之不遵管制之規定即違規超速
    部分之處罰規定新舊法均相同，即處汽車駕駛人新臺幣3,00
    0 元以上6,000 元以下罰鍰，依前開行政罰法之規定，應適
    用裁處時之規定處罰。又異議人違規後，違反道路交通管理
    事件統一裁罰基準及處理細則第2 條條文之附件，分別已於
    94年8 月31日、95年12月29日修正發布，並各自94年9 月l
    日、96年l 月l 日施行，然比較新統一裁罰基準表小型車部
    分最重情節裁處罰鍰4,500 元之規定，舊統一裁罰基準表不
    分汽車類型，最重情節均裁處罰鍰6,000 元之規定，自以裁
    處時之統一裁罰基準表較有利於異議人，依上開行政罰法「
    從新從輕原則」之法理，自應適用裁處時之規定。
六、綜上所述，異議人確有在前開時、地駕駛汽車之違規超速之
    行為，故應依裁處時道路交通管理處罰條例第33條第l 項第
    l 款、第63條第l 項第l 款之規定裁處受處分人罰鍰，並記
    違規點數l 點。惟異議人已於94午4 月25日向原處分機關申
    訴，未逾舉發通知單所載之應到案日期即94年4 月30日，依
    裁處時即96年l 月l 日施行之道路交通管理事件統一裁罰標
    準表之規定，科處罰鍰3,000 元，故原處分機關逕予裁處罰
    鍰6,000 元，自有未恰，因此異議人之異議雖無理由，原處
    分既有上開可議之處，依法自屬無可維持，應由本院予以撤
    銷，並依道路交通管理處罰條例第33條第l 項、第63條第l
    項第l 款及道路交通管理事件統一裁罰標準表之規定，自為
    裁決如主文所示。
七、據上論斷，應依道路交通案件處理辨法第20條前段，裁定如
    主文。
中　　華　　民　　國　　96　　年　　9 　　月　　20　　日
                  交通法庭法  官  劉秉鑫
以上正本證明與原本無異。
如不服本裁定，應於送達後5日內，向本院提出抗告狀。
                          書記官  吳尚文
中　　華　　民　　國　　96　　年　　9 　　月　　20　　日
